臺灣臺南地方法院民事判決　　　　　　　100年度訴字第664號
原　　　告　王明義
訴訟代理人　陳冠文
被　　　告　京城商業銀行股份有限公司新營分公司
法定代理人　黃燿和
訴訟代理人　張靜瑀
上列當事人間請求侵權行為損害賠償事件，經本院於民國100年
8 月16日言詞辯論終結，判決如下：
    主    文
原告之訴駁回。
訴訟費用由原告負擔。
    事實及理由
一、原告起訴主張：
(一)民國83年11月30日，被告京城商業銀行股份有限公司新營分
    公司(起訴狀誤載為京城商業銀行股份有限公司新營分行）
    當時之經理、副襄理及課長、經辦人等，勾結不明人士，偽
    造借款人為原告之借據乙紙，陷原告負擔無需負擔之債務，
    該借款單據上之借款人及連帶保證人全非依原告意願所簽字
    ，又該借款單據上之借款人與連帶保證人之住址均不正確。
(二)88年12月初，被告明知原告完全不懂法律常識，以電話威脅
    恐嚇原告，如不速償還款項，將依法執行假扣押乙事，被告
    之手法猶如現代詐騙集團之翻版，導致原告恐懼，失去理智
    。於同年12月8日，由前臺南縣議員方醫良先生及原告配偶
    陳茂樹偕同原告至被告公司欲索取證一即83年11月30日之借
    據影本，以瞭解事情之真相，無奈被告卻威脅將對原告之名
    下不動產拍賣為由，脅迫原告簽下分期償還切結書（日期為
    88年12月8日）。由借據及分期償還借款切結書交叉比對，
    兩者簽名截然不同，證一借據之簽名乃相對人或不名人士所
    偽造，證二分期償還借款切結書之簽名乃原告本人之簽名。
(三)被告已觸犯刑法第341條準詐欺罪及刑法第342條背信罪，其
    利用原告學歷資淺，不諳法律而誆騙原告，利用大眾信賴之
    銀行來意圖為自己或第三人不法之利益，或損害本人之利益
    。代理訴訟人陳冠文為原告之長子，伊知此事後，心有不甘
    ，於99年7月初向京城銀行之總公司名下法務理論，該法務
    向陳冠文保證會善加處理本案，被告卻於99年7月8日向鈞院
    聲請強制執行，致原告不得已向被告清償原本不應負擔之債
    務，原告甚感絕望。原告99年間向鈞院檢察署提出刑事告訴
    ，無奈被告等因超過法律追訴期而獲不起訴處分。原告心有
    不甘，故再次向被告提起民事訴訟，因民事訴訟追訴期為15
    年，原告主張被告等之追訴期，應由88年12月30日起至106
    年8月底前有效，此乃根據被告與原告所簽之切結書為根據
    。
(四)如上開之理由，證一之借據若屬被告所偽造，則依民法相關
    規定，原告與被告間之債務，本不存在，而證二原告所簽之
    切結書，因無所附麗亦無效，為此爰依侵權行為之法律關係
    提起本訴。
(五)並聲明：被告應賠償原告新臺幣(下同)400萬元。
二、被告之答辯：
(一)原告主張被告員工於83年11月30日勾結不明人士，偽造原告
    具名之借據乙紙，令原告負擔無須負擔之債務……等云云，
    然查原告自承於88年12月間書立之「分期償還借款切結書」
    中原告之簽名係原告本人親自簽署，其對系爭債務一定之認
    知，且不否認該債務之存在，依民事訴訟法第358條之規定
    ，前開借據之效力對原告發生效力，亦即原告應依借據之內
    容負責無訛。倘原告主張遭被告銀行「脅迫」，依民事訴訟
    法第277條之規定，自應就其主張有利於己之事實負舉證之
    責任，然原告並未就此為任何舉證，顯見原告稱因被告員工
    之不法行為致侵害其權利乙節，顯有不實。
(二)原告另主張其於88年12月8日簽署分期償還借款切結書係因
    被告威脅將強制執行其名下不動產所致，故該分期償還借款
    切結書對其不發生效力云云。然查原告於88年12月8日由前
    台南縣議員方醫良先生陪同前往了解債務後始簽署該分期償
    還借款切結書，因之，若被告有原告所稱之不法情事時，依
    方議員之學識經歷豈會坐視被告欺凌原告，且被告稱將強制
    執行其名下之不動產乃合法之權利行使，自不構成脅迫、詐
    欺等，原告空口稱被告脅迫其簽署分期償還借款切結書，顯
    不足採。綜上所述，原告基於侵權行為請求被告行損害賠償
    乙節，顯無理由。
(三)本件借款從79年開始，原告第一次借款是在79年10月30日（
    詳被證一日期為79年10月30日之借據），屆期未清償，借新
    還舊，第二次借款是在82年3月31日（詳被證二日期為82年3
    月31日之借據），屆期未清償，借新還舊，第三次借款是在
    83年11月30日（詳被證三日期為83年11月30日之借據），這
    三次借款其實是同一筆本金400萬元的借款，被告已將錢匯
    入原告帳戶，有轉帳支出傳票及存款憑條可證。原告已承認
    被證一借據為真正，另被證二、三借據不是偽造的。81年10
    月30日到82年3月31日只有5個月，被證一借據之借款期限到
    81年10月30日，被證二的借款起日是82年3月31日，只有5個
    月，被證二的放款收入傳票其中還本起日欄是記載81年9月
    30日這是因為被證一之借款到期之前，原告有來申請辦理展
    期，直到82年3月31日才完成展期，故被告於此期間有另向
    原告收取利息、違約金。被證一借據原告既不否認，而被證
    二、三借據是延續被證一借據而來，系爭借款原告並沒有還
    ，原告提起本訴為無理由。
(四)並聲明：1.原告之訴駁回。2.訴訟費用由原告負擔。
三、本院得心證之理由：
(一)按當事人主張有利於己之事實者，就其事實有舉證之責任，
    民事訴訟法第277條前段定有明文。查本件原告主張本件被
    告持有日期為82年3月31日及83年11月30日之借據為被告所
    偽造，且原告係於被告脅迫下始簽署88年12月8日分期償還
    借款切結書，被告竟於99年8月查封原告所有之財產，已構
    成侵權行為云云，惟為被告所否認，則依上開民事訴訟法第
    277條前段規定，自應由原告就其主張被告有偽造文書、脅
    迫等行為，負舉證責任。
(二)原告雖主張79年10月30日之借據為真正，但82年3月31日借
    據及83年11月30日借據其上原告之簽名，與79年10月30日借
    據上原告之簽名筆跡不同，可見82年3月31日借據及83年11
    月30日借據是被告公司人員偽造的云云，惟查:
  1.被告辯稱本件借款從79年開始，原告第一次借款是在79年10
    月30日等語，業據其提出借據、轉帳支出傳票、存款憑條為
    證，原告亦承認79年10月30日之借據為真正，雖原告主張不
    知其帳戶內的錢是誰拿走的云云，惟經核對被告所提出79年
    10月30日之借據、轉帳支出傳票及存款憑條，該400萬元借
    據確實於79年10月30日匯入原告本人之帳戶，有上開借據、
    轉帳支出傳票及存款憑條影本在卷可稽，是被告辯稱原告在
    79年10月30日向被告借款400萬元等語，應堪採信；原告主
    張未曾向被告借得400萬元云云，與上開證據調查結果不符
    ，自難採信。
  2.原告另主張82年3月31日及83年11月30日借據是被告所偽造
    的，並據以聲請對原告強制執行，對原告已構成侵權行為云
    云，然承前所述，79年10月30日之借據既為真正，且該借據
    之借款期間至81年10月31日，依民法第125條規定，該借款
    之請求權消滅時效為15年，即自96年11月1日起，被告執79
    年10月30日借據向原告請求返還借款時，原告始得行使消滅
    時效之抗辯權。依上開說明可知，被告於96年10月31日前，
    僅須執79年10月30日借據逕循法律途徑請求原告返還400萬
    元即已足，毋須再行偽造借據，徒增自身麻煩。再者，原告
    於79年10月30日、82年3月31日、83年11月30日借據上所為
    簽名筆跡，經本院以肉眼比對，三紙借據上「王明義」三字
    之筆順、神韻，雖略有不同，但上揭三紙借據書立之相隔期
    間分別為2年5個月、1年8個月左右，同一人於不同時間所書
    寫之筆跡，本難完全相同，況上開三者之筆跡，均間隔一定
    之時間，其縱未完全相符，亦難據此認定82 年3月31日及83
    年11月30日之借據係由被告所偽造，況82年3月31日及83年
    11月30日之借據與79年10月30日借據本係同一筆借款，因原
    告屆期未清償而更新借據，被告亦無偽造82年3月31日及83
    年11月30日借據之必要，故原告主張82年3月31 日及83年11
    月30日之借據係由被告所偽造，亦難採信。
(三)再者，原告於88年12月8日簽立分期償還借款切結書，原告
    亦承認該分期償還借款切結書上原告之簽名為真正，益徵原
    告對被告確負有400萬元之債務。原告雖主張其係遭被告脅
    迫，如果原告不簽，被告將聲請強制執行查封原告所有之財
    產云云，惟被告對原告確有400萬元之債權，前已認定，被
    告對被告聲請強制執行乃正當權利之行使，已難認為脅迫，
    亦難認對原告有何侵權行為可言。況原告另稱88年12月8日
    係由前臺南縣議員方醫良先生及原告配偶陳茂樹偕同原告至
    被告公司，倘有脅迫之事發生，陪同原告前往之人亦不可能
    坐視不理，原告復未能舉證證明被告有脅迫之行為，則原告
    主張被告脅迫其簽立分期償還借款切結書云云，自不足採。
四、綜上所述，原告未能舉證證明被告有何偽造文書、脅迫侵害
    其權利之情形，是原告請求被告依侵權行為之法律關係，請
    求被告賠償原告400萬元，為無理由，應予駁回。
五、本案事證已臻明確，兩造其餘主張陳述及所提之證據，均不
    影響本案判決，毋庸再予審酌，附此敘明。
六、據上結論，原告之訴為無理由，依民事訴訟法第78條，判決
    如主文。
中    華    民    國   100    年    8     月    30    日
                  民事第二庭    法  官  翁金緞
以上正本係照原本作成。
如對本判決上訴，須於判決送達後20日內向本院提出上訴狀。
中    華    民    國   100    年    8     月    30    日
                                書記官  彭建山